臺灣高等法院刑事裁定
110年度毒抗字第803號
抗  告  人  覃瀚德



上列抗告人因毒品危害防制條例案件，不服臺灣桃園地方法院中
華民國110年3月12日裁定（110年度毒聲字第534號），提起抗告
，本院裁定如下：
    主  文
抗告駁回。                                             
    理  由
一、原裁定意旨略以：被告覃瀚德基於施用第二級毒品之犯意，
    於民國109年6月24日下午3時11分許為觀護人採尿時起回溯1
    20小時內某時，在臺灣地區不詳地點，以不詳方式施用第二
    級毒品甲基安非他命1次，經送驗呈現安非他命、甲基安非
    他命陽性反應，此有相關證物在卷可稽，是被告施用甲基安
    非他命之事實，堪可認定。爰依毒品危害防制條例第20條第
    1項，觀察勒戒處分執行條例第3條第1項規定，裁定將被告
    送勒戒處所觀察、勒戒等語。
二、抗告意旨略以：被告採尿前因身體狀況不佳，有同時施用安
    眠藥、止痛藥、感冒藥等多種藥物，而於偵查中，被告雖有
    提出服用之感冒藥物，且經檢察官函詢檢驗藥物成分，然被
    告所服用之藥物並非僅有上述一種，檢察官於該次庭訊後即
    未再傳訊被告，也未告知函詢結果，致被告無從提出其他藥
    物予以檢驗，原審亦未就被告所提出之上揭抗辯進行調查，
    即遽令被告入勒戒處所觀察、勒戒，原審自有應調查之證據
    未予調查之違誤等語。
三、按檢察官是否給予施用毒品者為附命完成戒癮之緩起訴處分
    ，自得本於毒品危害防制條例第24條之規定及立法目的，依
    行政院所頒之「毒品戒癮治療實施辦法及完成治療認定標準
    」，選擇實施對象、內容、方式與執行之醫療機構，妥為斟
    酌、裁量，始予決定，而其裁量之結果如認適於為緩起訴處
    分者，固須於緩起訴處分中說明其判斷之依據，但如認為應
    向法院聲請觀察、勒戒者，因係適用原則而非例外，自無需
    贅餘交代不適於為緩起訴處分之理由，法院原則上應尊重檢
    察官職權之行使，僅就檢察官之判斷有違背法令、事實認定
    有誤或其裁量有重大明顯瑕疵等事項為有限度之低密度審查
    （最高法院103年度台上字第2464號判決意旨參照）。
四、經查：
　㈠被告覃瀚德基於施用第二級毒品之犯意，於109年6月24日下
    午3時11分許為觀護人採尿時起回溯120小時內某時，在臺灣
    地區不詳地點，以不詳方式，施用第二級毒品甲基安非他命
    1次，而該尿液檢體經送請台灣尖端先進生技醫藥股份有限
    公司檢驗，結果呈安非他命、甲基安非他命陽性反應，此有
    該公司報告序號：北檢–50濫用藥物檢驗報告、臺灣臺北地
    方檢察署施用毒品犯尿液檢體監管紀錄表等件在卷可稽（見
    第2481號毒偵卷第2頁至第4頁），則被告之尿液檢體經台灣
    尖端先進生技醫藥股份有限公司檢驗，初步檢驗係以EIA酵
    素免疫分析法，確認檢驗係以GC/MS氣相層析質譜儀分析法
    ，已採用最精密檢驗方法，在臨床上足以排除偽陽性反應，
    足認被告為觀護人採集之尿液中，確實含有甲基安非他命之
    成分。又甲基安非他命服用後，於24小時內，約有70％排泄
    於尿液中，服用甲基安非他命於尿液中排出之最長時限，受
    施用劑量、方式、個人體質及其代謝情況等因素影響，因個
    案而異，一般可檢出期間為1至5天等情，經行政院衛生署管
    制藥品管理局91年10月3日管檢字第110436號函述明確。如
    前所述，被告為觀護人採集之尿液中確含甲基安非他命成分
    ，依上開說明，被告於109年6月24日下午3時11分許回溯120
    小時內某時，在不詳地點，以不詳方式，施用第二級毒品甲
    基安非他命之事實，堪可認定。
　㈡被告雖辯稱其於採尿前曾服用感冒藥物，然安非他命、甲基
    安非他命均無醫療用途，該等成分為國內禁用之第二級毒品
    ，經主管機關核准之市售成藥及處方藥，均不含安非他命、
    甲基安非他命毒品成分，此有行政院衛生署管制藥品管理局
    92年8月21日管檢字第0920006729號函1份在卷可參(見第636
    1號毒偵卷第第77頁)；再者，被告於偵查中所提出其於採尿
    前服用之藥物，經送請交通部民用航空局航空醫務中心檢驗
    ，並未檢出安非他命或甲基安非他命之成分，經人體服用後
    其尿液亦不致檢出安非他命、甲基安非他命陽性反應之結果
    ，此有該中心航藥鑑字第0000000號毒品鑑定書、航醫字第1
    100060077號函等在卷可考（見第6361號毒偵卷第73頁、第7
    7頁），被告上開所辯，為飾卸之詞，不足採信。
　㈢另被告未曾經法院裁定送觀察、勒戒或強制戒治，係於107年
    間因施用毒品案件，經臺灣臺北地方檢察署檢察官以107年
    度毒偵字第5093號為附命完成戒癮治療之緩起訴處分確定，
    嗣因於緩起訴期間內為本案施用毒品行為，經同署檢察官以
    109年度撤緩字第305號撤銷該緩起訴處分，並聲請以簡易判
    決處刑，嗣經臺灣臺北地方法院以109年度簡字第2533號判
    決處有期徒刑3月，此有上開緩起訴處分書、撤銷緩起訴處
    分書及本院被告前案紀錄表等件附卷為憑（見毒聲卷第23頁
    、第14頁、第6361號毒偵卷第51頁）。據此，被告未曾接受
    觀察、勒戒或強制戒治，亦未完成戒癮治療等可認事實上已
    接受等同觀察、勒戒處遇之情形，檢察官斟酌個案具體情節
    後，認被告有上開不宜緩起訴之紀錄，而向法院聲請觀察勒
    戒，自屬檢察官職權合法裁量行使，難謂有裁量逾越、濫用
    或違反比例原則之明顯違失。原審裁定被告應予觀察勒戒，
    核無違誤。
　㈣抗告意旨雖稱另有服用其他藥物未經偵查檢察官送驗，指摘
    檢察官遽為觀察、勒戒之聲請云云。惟倘抗告意旨所言為真
    ，衡諸常理，被告於偵查階段自當一次提出全部藥物以供檢
    察官函查送驗，被告捨此未為，反僅提出感冒藥供檢察官送
    驗，迨見該感冒藥送驗結果未呈甲基安非他命陽性反應後，
    於抗告理由再汎言其尚有服用安眠藥、止痛藥等情，然安非
    他命、甲基安非他命均無醫療用途，該等成分為國內禁用之
    第二級毒品，且經主管機關核准之市售成藥及處方藥，均不
    含安非他命、甲基安非他命毒品成分，已如上述，被告上揭
    所辯，核屬避就之詞甚明。抗告意旨前開所摘，自難認可採
    。綜上所述，本件抗告，為無理由，應予駁回。
據上論斷，應依刑事訴訟法第412條，裁定如主文。
中　　華　　民　　國　　110 　年　　5 　　月　　12　　日
                  刑事第二十庭  審判長法　官  王復生
　　　　　　　　　　　　　　　　　　　法　官　遲中慧
　　　　　　　　　　　　　　　　　　　法　官　蕭世昌
以上正本證明與原本無異。
不得再抗告。
                                    　書記官　吳建甫
中　　華　　民　　國　　110 　年　　5 　　月　　12　　日